【裁判字號】    89,台上,5107
【裁判日期】    890824
【裁判案由】    違反妨害國幣懲治條例
【裁判全文】
最高法院刑事判決                              八十九年度台上字第五一○七號
    上   訴   人  台灣高等法院檢察署檢察官
    上訴人即被告  甲○○  男
右上訴人等因被告違反妨害國幣懲治條例案件，不服台灣高等法院中華民國八十六年
十一月二十五日第二審判決（八十六年度上訴字第三七五三號，起訴案號：台灣士林
地方法院檢察署八十四年度偵字第七七五八號），提起上訴，本院判決如左：
    主  文
原判決撤銷，發回台灣高等法院。
    理  由
本件原判決認定上訴人即被告甲○○曾於民國七十八年因盜匪案件，經台灣板橋地方
法院判處有期徒刑七年，嗣經原審及本院駁回上訴確定，於八十二年六月十五日假釋
出獄，於八十五年十月十三日假釋期滿，未經撤銷假釋，而以執行完畢論。於假釋期
間，明知自己有精神症狀之疾病，且達精神耗弱之程度，猶基於意圖供行使之用之概
括犯意，於八十四年八月十六日、八十四年八月十八日，先後二次持真偽不詳之新台
幣（下同）千元券一張，至設於台北市大同區○○○路二○一號「東冠彩色攝影器材
行」，委請不知情且無犯罪故意之曾建和先後以彩色影印之方式偽造紙幣千元券二十
張及三十張，且於偽造完成後，將其中效果較差之二十五張廢棄，留存幾可亂真之偽
造千元幣券二十五張，備供行使之用。旋於八十四年八月二十三日十一時許，至台北
市○○區○○街口，各持前揭偽券一張，向設攤者吳有明、徐海興、朱永泉詐購價值
四百元之鍍金金鍊一條、各值一百元之刮鬍刀一具、褲子一條，並分別找回真幣六百
元（五百元券一張、百元券一張）及各九百元（各五百元券一張、百元券四張），嗣
為人發現係偽鈔而報警處理，扣得偽造之千元幣券二十五張。嗣又基於同前之概括犯
意，於八十五年三月下旬，以從文具店買來之影印千元及五百元玩具鈔票黏貼偽造成
千元幣券五張、五百元幣券四張，並持其中之一張偽造千元券，於八十五年三月二十
八日十六時五十分許至台北市○○區○○街與永興路口向姜書美購買水煎餃二十元，
經姜書美發現有異而報警處理，扣得偽造之千元券五張、五百元券四張。詎被告仍基
於同前之概括犯意，於八十五年八月十二日及八十五年八月十七日，至台北市○○○
路○段二五四號柯達快速彩色沖洗店，利用不知情之林憶敏影印偽造千元幣券六十張
、半成品二十張、未裁剪之半成品七張、偽造五百元幣券一張、半成品二十張，及意
圖供行使之用，影印偽造遠東龍門開發股份有限公司（下稱遠東龍門公司）股票一張
、半成品二十張，因未付費用，經林憶敏發覺可疑而報警處理，並查扣前揭偽造之千
元券、五百元券及股票成品、半成品。八十五年十月二十九日，被告基於同前之概括
犯意，再至台北市○○○路○段三一－一號，向張北秋偽稱係蒙太奇電影公司職員，
需大量假鈔做道具，張北秋不疑有他，而以影印方式偽造千元幣券三十二張、半成品
七張，於八十五年十月三十一日上午五時三十分許，被告坐乘計程車，在台北縣永和
市○○路一七八號前持偽造之千元幣券要司機謝德生找錢時，為謝德生識破而報警處
理，扣得偽造之千元幣券三十二張，並據被告供述，於八十五年十一月一日十四時五
十分許至台北市○○○路○段三一－一號查扣偽造之千元幣券半成品七張等情，因而
撤銷第一審之科刑判決，改判依想像競合犯關係，從一重論處被告連續意圖供行使之
用，而偽造幣券罪刑，固非無見。
惟查：(一)按連續犯行為之終了，係在另一犯罪之有期徒刑執行完畢後五年以內者，自
仍無解於累犯之成立（本院三十三年上字第一五七七號判例參照）。本件依原判決認
定之事實，被告前犯盜匪案件所處有期徒刑七年，於八十二年六月十五日假釋出獄，
於八十五年十月十三日假釋期滿，未經撤銷假釋，以已執行完畢論。而被告連續犯偽
造幣券罪，其最後一次偽造之時間，為八十五年十月二十九日。則其連續偽造幣券行
為之終了，顯係在前所犯盜匪案有期徒刑執行完畢後五年以內，揆諸首揭說明，自合
於累犯之要件，乃原判決未依累犯之規定加重其刑，即有判決不適用法則之違法。(二)
次按偽造之幣券、有價證券，依妨害國幣懲治條例第六條、刑法第二百零五條之規定
，固應諭知沒收。惟偽造幣券、有價證券之半成品，尚非偽造之幣券或有價證券，自
非屬上開條文所規定強制沒收之範疇。原判決依上開二條文之規定，一併沒收偽造幣
券之半成品及偽造遠東龍門公司股票之半成品，亦有適用法則不當之違法。(三)再按妨
害國幣懲治條例第三條第一項之偽造幣券，其偽造之標準，須摹仿通用幣券之真形、
質地、顏色、文字、花紋簽章等，始得成立。苟形式不相似，或質地不相同，一般人
視之即可輕易識別真偽者，則不得謂為偽造，至於是否另成立詐欺取財罪，乃屬另一
問題。卷查依偵查卷附被告於八十五年三月下旬所偽造之千元幣券五張、五百元幣券
四張（見偵字第三○四○號卷第九至十三頁）所示，被告乃係先影印千元及五百元文
具鈔票之正、背面，再將所影印之正、背面各一張，黏貼合為一張。此種二張合為一
張之偽造方式，與真鈔之形式、質地，有明顯之差異，一般人肉眼觀之，即可輕易辨
別並非真鈔，能否謂被告此部分係偽造幣券，實待研求。上訴人等上訴意旨，分別指
摘原判決違法，非無理由，應認有撤銷發回更審之原因。
據上論結，應依刑事訴訟法第三百九十七條、第四百零一條，判決如主文。
中      華      民      國    八十九    年      八      月    二十四    日
                              最高法院刑事第十一庭
                                  審判長法官  莊  登  照
                                        法官  洪  明  輝
                                        法官  蔡  清  遊
                                        法官  黃  一  鑫
                                        法官  林  秀  夫
      右正本證明與原本無異
                                              書  記  官
中      華      民      國    八十九    年      八      月    三十一    日
                                                                        Ｂ


司法院資訊處製作；財團法人民間司法改革基金會備份。
